臺灣臺東地方法院刑事判決
                                      109年度訴字第143號
                                      110年度訴字第44號
公  訴  人  臺灣臺東地方檢察署檢察官
被      告  李芯慧


指定辯護人  黃絢良律師
上列被告因偽造有價證券等案件，經檢察官提起公訴（108年度
偵緝字第6號、108年度偵緝字第7號），及追加起訴（110年度偵
字第273號），本院判決如下：
    主  文
李芯慧犯如附表一所示之罪，各處如附表一各編號宣告刑欄所示
之刑（含主刑及沒收）。應執行有期徒刑貳年。緩刑伍年，並應
依本院一一一年度附民字第五四號至第六○號、第六二號至第六
四號、第八八號至第八九號調解筆錄所載內容按期履行。
    事  實
一、李芯慧於民國104年至106年間，自任會首或參加合會，竟基
    於意圖為自己不法所有之各別犯意，分別為以下犯行：
  ㈠李芯慧與洪麗萍共同擔任會首，於104年3月20日，在臺東縣○
    ○市○○路000號處所召集民間互助會，約定每月1期，每期新
    臺幣（下同）2萬元，會期自104年3月20日起迄至106年2月2
    0日止，採內標方式，會員計24人，雙方約定各自向所招募
    之會員收取會款，邱淑麗參加1會，為死會；黃桂美參加1會
    ，並委託其弟媳江玫虹全權處理會務事項。嗣於106年1月22
    日，黃桂美以3,000元得標，李芯慧竟意圖為自己不法之所
    有，向洪麗萍佯稱可代為收取死會會款交付予黃桂美，致使
    洪麗萍誤信為真，惟李芯慧收取39萬7,000元會款後，旋將
    上開金錢侵占入己挪作私用，復避不見面，致洪麗萍墊支得
    標會款予黃桂美。
  ㈡李芯慧自任會首，於104年10月10日，在臺東縣○○市○○路00號
    處所召集民間互助會，約定每月1期，每期5,000元，每逢雙
    月25日加標1次，會期自104年10月10日起迄106年6月10日止
    ，採內標方式，會員計31人，皆以標息金額最高者得標，再
    由得標會員開立以會款金額為發票金額之本票，交予活會會
    員以為擔保。李芯慧未經其前男友謝曜丞及其妹李坪蘭男友
    江韋明名義，以謝曜丞、江韋明（標單記載為「江瑋明」）
    名義各參加1會；潘世娥參加1會，尚為活會；洪麗萍以自己
    及配偶江力緯名義參加3會，尚餘1活會；邱淑麗以自己及友
    人林存仁名義參加2會，尚為活會；邱丹綉參加2會，尚為活
    會；楊穎慧參加2會，自行標走編號7之會，尚餘1活會；楊
    穎慧另以林麗秋名義參加1會，尚為活會；林麗秋以自己名
    義參加1會，為死會；楊嘉翎參加2會，尚餘1活會；李芳珠
    以配偶徐家維名義（標單記載為「徐家緯」）參加1會，尚
    為活會。詎李芯慧竟於附表二編號1至6所示時間，在不詳地
    點，因需款孔急，竟分別同時基於行使偽造準私文書（標單
    ）、偽造有價證券（本票），及詐欺取財之犯意，於附表二
    編號1至6所示時間，冒用會員江韋明、徐家維、謝曜丞、楊
    穎慧、林麗秋、潘世娥等6人名義，行使偽造之屬準私文書
    之標單得標，並各於得標當日，在不詳地點，於本票上發票
    人欄偽簽江韋明等6人之署名及指印，而分別接續偽造開立
    如附表三編號1至26所示之本票，嗣於各次得標後陸續交付
    予洪麗萍、潘世娥、邱淑麗、楊穎慧、邱丹綉、楊嘉翎、李
    芳珠、徐家維等會員等其他真實活會會員以為擔保，致不知
    情之洪麗萍等真實活會會員均陷於錯誤，而先後交付當期活
    會會款予李芯慧，共計詐得附表二編號1至6所示之會款，並
    足生損害於附表二編號1至6之被冒標會員及洪麗萍等其他繳
    交會款之活會會員。
  ㈢李芯慧自任會首，於105年3月15日，在臺東縣○○市○○街00號
    處所召集民間互助會，約定每月1期，每期1萬元，會期自10
    5年3月15日起迄106年12月15日止，採內標方式，會員計22
    人。吳美珠以自己及其夫陳立綱名義共參加3會，尚為活會
    ；曹惠琴以沈佩瑩名義參加1會；劉錦鶴參加2會，尚為活會
    ；林秀真參加1會（起訴書誤載為林秀貞，應予更正），尚
    為活會；楊嘉翎參加2會，尚為活會；潘瑞芳參加1會（起訴
    書誤載為2會）。詎李芯慧竟同時基於行使偽造準私文書（
    標單）、偽造有價證券（本票），及詐欺取財之犯意，於10
    6年1月15日，冒用潘瑞芳名義，行使偽造之屬準私文書之標
    單，並以2,800元得標，復冒以潘瑞芳名義簽發如附表二編
    號27至31所示之本票，佯稱該等本票為潘瑞芳所開立，並交
    予該會會員吳美珠及劉錦鶴，供作取得其等會期合會金之擔
    保，以此方式行使上開有價證券及施以詐術，致吳美珠、劉
    錦鶴等該會會員陷於錯誤，而交付合會會款予李芯慧，李芯
    慧並因而詐得7萬9,200元（計算式如附表一編號7所載），
    足以生損害於被冒標會員潘瑞芳及實際參與合會之真實會員
    。
  ㈣李芯慧基於詐欺取財之犯意，於105年5月5日，參加以劉錦鶴
    為會首，每月1期，每期1萬元，會期自105年5月5日起迄107
    年10月5日止之互助會，共1會（標單記載為「李蕊慧」），
    並旋即於105年6月5日，在劉錦鶴位於臺東縣○○市○○路00號
    住處，以2,000元得標，致劉錦鶴誤認為李芯慧有繼續繳納
    互助會會款之能力，而交付該期會員所繳之會款共23萬4,00
    0元【計算式：(00000-0000)*28+10000=234000】予李芯慧
    ，然李芯慧於領取上開會款後，於106年2月起即未繼續繳納
    死會會款，劉錦鶴因而知悉受騙。
  ㈤李芯慧明知其自任會首召集多筆互助會尚未結束，且已陷入
    周轉不靈，基於詐欺之犯意，自任會首，於106年1月5日，
    在臺東縣○○市○○街00號住處召集民間互助會，約定每月1期
    ，每期3萬元，會期自106年1月5日起，採內標方式，致潘世
    娥、林秀真陷於錯誤，各參加1會，李芯慧於收取第1期互助
    會之部分會款6萬元後，旋即逃逸無蹤。
二、案經洪麗萍、潘世娥、邱淑麗、黃桂美、楊穎慧、邱丹綉、
    楊嘉翎、林秀真（起訴書誤載為「林秀貞」，均應更正）、
    劉錦鶴、吳美珠、李芳珠、潘瑞芳、徐家維、沈佩瑩告訴暨
    江玫虹訴由臺東縣警察局移送臺灣臺東地方檢察署檢察官偵
    查起訴。
    理  由
壹、程序部分：
一、原起訴書犯罪事實欄一㈤之犯罪事實及適用法條部分，業經
    公訴人當庭更正為詐欺取財及刑法第339條第1項之詐欺取財
    罪，及起訴書所載「林秀貞」均經公訴人更正為「林秀真」
    應予更正，合先述明。
二、本判決所引用據以認定事實之各項傳聞證據，均經被告李芯
    慧及辯護人於本院審理中同意有證據能力（本院卷第161頁
    ），且檢察官、被告及辯護人於本院調查證據時，已知其內
    容及性質，均未於言詞辯論終結前聲明異議。本院審酌各該
    證據作成之情況，俱無違法、不當取證或顯有不可信之情形
    ，作為證據使用均屬適當，依刑事訴訟法第159條之5規定，
    認均得作為證據使用。
三、另其他非供述證據部分，本院於審判期日，依各該證據不同
    之性質，以提示或告以要旨等法定調查方法逐一調查，並使
    當事人表示意見，本院亦查無法定證據取得禁止或證據使用
    禁止之情形，故認所引用各項證據資料，均具證據之適格。
貳、實體部分：
一、認定犯罪事實所憑之證據及理由：
　　上開犯罪事實，業據被告於偵查及本院審理中均坦承不諱，
    並有附表四證據名稱欄所示之證據可佐（出處詳見附表四證
    據出處欄），足認被告之自白與事實相符，應可採信。本案
    事證明確，被告犯行堪以認定，應予依法論科。其中附表二
    編號6標息金額，依卷付「伍仟元互助會名單」所載，得標
    日期為106年1月10日即名單上編號12部分，得標金額記載為
    1,000元，有前揭名單存卷可參（他一卷第8頁），是被告此
    部分冒標之標息金額應為1,000元，起訴書附表一編號6記載
    為1,500元，並依此作為詐得金額計算基礎，應屬誤載誤算
    ，爰更正如附表二編號6所示；另起訴書附表二編號23至27
    之所示本票之發票日均為106年1月15日，有各該本票影本在
    卷可佐（交查一卷第23至24頁），起訴書此部分均記載為10
    6年1月5日，實屬誤載，亦更正如附表三27至31所示。
二、論罪科刑部分：
  ㈠被告行為後，刑法第201條第1項於108年12月3日修正，同年1
    2月25日公布，同年12月27日施行，修正前該項之法定刑為
    「3年以上、10年以下有期徒刑，得併科3,000元以下罰金」
    ，其中罰金刑部分依刑法施行法第1條之1第2項前段規定提
    高為30倍，即為9萬元，修正後該項法定刑為「3年以上10年
    以下有期徒刑，得併科9萬元以下罰金」，僅就罰金刑部分
    將修法前之罰金數額調整換算後予以明定，對於法定刑部分
    則未變更，亦無有何有利不利情形，即無新舊法比較之餘地
    ，應依一般法律適用之原則，適用現行之刑法第201條第1項
    規定。
　㈡核被告所為，各係犯如附表一各編號「所犯法條」欄所示之
    罪。被告偽造標單或本票上各該被冒標人之署名、指印，均
    為偽造標單準私文書或本票有價證券之部分行為，均不論罪
    ；又被告偽造標單後，進而持以行使，偽造之低度行為，為
    行使之高度行為所吸收，不另論罪。被告偽造本票有價證券
    後，持以行使，行使之低度行為為偽造之高度行為所吸收，
    亦不另論罪。起訴書就被告於事實一㈤行為部分，原認被告
    涉犯侵占罪嫌，乃有誤會，惟此部分業經公訴人當庭更正犯
    罪事實及起訴法條為刑法第339條第1項之詐欺取財罪（見本
    院卷一第448頁），本院自毋庸再變更起訴法條。
　㈢被告於事實欄一㈡㈢各次得標後，同時偽造同一被冒標者之本
    票數張，係基於單一犯意於密接時間內所為，均應論以接續
    犯。被告各次偽造本票後，先後持以對其他真實活會會員行
    使並詐領會款之行為，亦係基於同一犯意接續實施，亦均應
    論以接續犯。
　㈣被告於事實欄一㈡㈢各次犯行中，行使偽造標單，得標後復行
    使偽造之本票，交付予不知情之各期活會會員作為擔保，藉
    以詐取會款，其犯罪目的均係為詐取會款，行使偽造之標單
    及本票均為遂行詐欺財物之目的而從事之各部分行為，依一
    般社會通念，認應評價為一罪方符合刑罰公平原則，如予數
    罪併罰，反有過度處罰之疑，與人民法律感情亦未契合，尤
    於牽連犯廢除後，適度擴張一行為概念，就此情形，認各屬
    一行為觸犯數罪名之想像競合犯，方為適當。是核被告就事
    實欄一㈡㈢，均應從一重論以偽造有價證券罪。
　㈤被告前揭所犯10罪，彼此間或因時間互有間隔，或因所犯構
    成要件不同，顯係犯意各別，應予分論併罰。
　㈥刑法第59條規定犯罪之情狀可憫恕者，得酌量減輕其刑，其
    所謂「犯罪之情狀」，與同法第57條規定科刑時應審酌之一
    切情狀，並非截然不同之領域，於裁判上酌減其刑時，應就
    犯罪一切情狀（包括第57條所列舉之10款事項），予以全盤
    考量，審酌其犯罪有無可憫恕之事由（即有無特殊之原因與
    環境，在客觀上足以引起一般同情，以及宣告法定低度刑，
    是否猶嫌過重等等），以為判斷（最高法院95年度台上字第
    6157號判決意旨參照）。經查：被告就事實欄一㈡㈢偽造有價
    證券之行為，固值非難，惟被告偽造有價證券之動機，係因
    迫於一時資金週轉不靈之財務壓力，冒標後為取信於合會會
    員而偽造本票，並持之交付予會員詐取會款，而一般民間合
    會習慣所交付之本票，多係供擔保之用，會員通常不會將該
    本票轉讓他人，是被告偽造本票之犯行，對於金融交易秩序
    之危害程度尚非嚴重，而刑法第201條第1項所定3年以上有
    期徒刑之法定刑，乃係基於有價證券之廣大流通性，如有偽
    造，勢將對以信用為基礎之金融交易秩序造成不可預估之嚴
    重損害，此與被告偽造本票僅係供擔保之用，二者殊非相當
    ；參以被告於110年間即主動聯絡李芳珠（會員徐家維之配
    偶）雙方談妥賠償金額12萬元，並於110年2月至111年3月合
    計已賠償1萬9000元，且於111年4月8日、同年6月16日，與
    洪麗萍、邱淑麗、黃桂美、楊嘉翎、潘瑞芳、邱丹綉、潘世
    娥、沈佩瑩（無償）、江韋明（無償）、劉錦鶴、林秀真、
    吳美珠達成調解按月依序賠償，業經告訴人李芳珠具狀陳述
    明確，及本院一一一年度附民字第54號至第60號、第62號至
    第64號、第88號至第89號調解筆錄在卷可稽（見本院訴字14
    3號卷第237至241、253至263、273至275、285至287、291至
    328、331至336、439至443頁）；本院權衡被告偽造本票之
    動機、目的、情節及所生危害非重等情，與其所犯偽造有價
    證券罪名最輕本刑為3年以上有期徒刑之法定刑度相較，堪
    認有情輕法重，在客觀上足以引起一般人之同情，尚值憫恕
    之處。從而，本院認此部分對被告科以法定最低本刑，猶嫌
    過重，爰依刑法第59條規定酌減其刑。
　㈦爰以行為人之責任為基礎，審酌被告因資金週轉不靈，經濟
    陷於困難，竟多次冒標，並偽造附表三所示之本票以詐取會
    款，又侵占會款、假借參加或召集合會之方式詐欺取財，不
    僅造成他人財產之損失，更影響互助會會員權益及社會經濟
    秩序，所為顯非可取；惟考量其於偵查及本院審理中均坦承
    犯行，且本院審理終結前即已先後賠償告訴人李芳珠共計1
    萬9000元，並與洪麗萍、邱淑麗、黃桂美、楊嘉翎、潘瑞芳
    、邱丹綉、潘世娥、沈佩瑩（無償）、江韋明（無償）、劉
    錦鶴、林秀真、吳美珠達成調解依序按月賠償總計169萬元
    之損失，犯後態度尚佳；兼衡酌本件被告犯罪之動機、目的
    、情節、偽造本票之數量、金額及侵占、詐欺之金額，暨其
    於本院審理時自陳教育程度為高中肄業，受僱在菜攤從事賣
    菜綁菜及補貨工作，每月收入1萬8000元，須扶養一名就讀
    國小四年級之女兒，家庭經濟狀況勉持，及檢察官、被告、
    辯護人、告訴人及被害人等就科刑範圍所表示之意見等一切
    情狀，分別量處如主文所示之刑。
  ㈧查被告無前科，是未曾因故意犯罪受有期徒刑以上刑之宣告
    ，有臺灣高等法院被告前案紀錄表在卷可佐，其因一時失慮
    ，致罹刑典，復歷本案偵、審程序暨受刑之宣告，已得相當
    之教訓，自當知所警惕，信無再犯之虞，斟酌本院111年度
    附民字第54號至第60號、第62號至第64號、第88號至第89號
    調解筆錄條件，及告訴人洪麗萍、邱淑麗、楊嘉翎、潘瑞芳
    、邱丹綉、潘世娥、沈佩瑩、劉錦鶴、林秀真、吳美珠，被
    害人江韋明均到庭表示願意原諒被告，並給予被告緩刑之機
    會，讓被告可以工作還款等語（本院訴字143號卷第265至26
    7、277至278、289至290、449至450頁），因認輔以適當之
    緩刑負擔，其受刑之宣告，應以暫不執行為適當，爰依刑法
    第74條第1項第1款之規定，宣告緩刑如主文所示，並依同條
    第2項第3款之規定，命其應如前揭調解筆錄所示之內容履行
    ，以期自新。再被告受緩刑之宣告，倘違反前揭所定負擔情
    節重大，足認原宣告之緩刑難收其預期效果，而有執行刑罰
    之必要者，依刑法第75條之1第1項第4款之規定，得撤銷其
    宣告，併此敘明。
三、沒收部分：
  ㈠按偽造之署押，不問屬於犯人與否，沒收之，刑法第219條定
    有明文，此為絕對義務沒收之立法規定，然倘能證明業已滅
    失，即毋庸宣告沒收（最高法院96年度台上字第7069號、94
    年度台上字第3518號、93年度台上字第2751號判決意旨參照
    ）。本件被告於上開時、地偽造之「江韋明」、「徐家維」
    、「謝曜丞」、「楊穎慧」、「林麗秋」、「潘世娥」、「
    潘瑞芳」標單準私文書，僅係表彰各該會期何人得標，並無
    債權證明性質，且依民間互助會之習慣，於每次開標完成後
    ，通常即會當場撕毀或丟棄，且迄今多年均未據告訴人或被
    告提出扣案，堪認上開標單均已滅失，又其上各該被偽造之
    署名，亦均因各該標單滅失而不復存在，故無從為沒收之宣
    告。
　㈡附表三編號1至31所示本票有價證券雖未扣案，然前開本票尚
    得做為各會員向被告求償之依據，具有一定之經濟價值，且
    本件合會之真實活會會員均尚未獲被告全額之賠償，衡情持
    票人不至於逕自銷毀前開本票，復無證據證明前揭本票已滅
    失，自應依刑法第205條之規定，不問屬於犯人與否宣告沒
    收之，並分別於被告所犯偽造有價證券罪之各主文項下沒收
    ，至上開本票上之「江瑋明」、「徐家維」、「謝曜丞」、
    「楊穎慧」、「林麗秋」、「潘世娥」、「潘瑞芳」署名及
    指印、印文既已因本票之沒收而包括在內，爰不另為重複沒
    收之諭知（最高法院63年台上字第2770號判例意旨參照，現
    效力與判決同）。
　㈢另就被告事實一㈠至㈤所示侵占或詐欺取得之金額總計為117萬
    4,000元，然被告與告訴人或被害人達成調解之總額為169萬
    元，考量各該告訴人或被害人尚可依調解條件受償，並參酌
    被告目前收入有限，可認是其維持生活條件之必要，沒收實
    有過苛之虞，爰依刑法第38條之2第2項不予宣告沒收。
　㈣末按沒收、非拘束人身自由之保安處分適用裁判時之法律，
    修正後刑法第2條第2項定有明文。現行刑法已認沒收非從刑
    ，宣告多數沒收者，即應由檢察官依修正後刑法第40條之2
    第1項之規定，併執行之。
據上論斷，應依刑事訴訟法第299條第1項前段，判決如主文。
本案經檢察官曾揚嶺、馮興儒提起公訴及追加起訴，檢察官林永
、林靖蓉到庭執行職務。
中　　華　　民　　國　　111 　年　　6 　  月　　30　　日
                  刑事第三庭  審判長法　官  吳宗航
                                    法　官  陳昱維
                                    法　官  朱貴蘭
以上正本證明與原本無異。
如不服本判決應於收受送達後20日內向本院提出上訴書狀，並應
敘述具體理由；其未敘述上訴理由者，應於上訴期間屆滿後20日
內向本院補提理由書（均須按他造當事人之人數附繕本）。「切
勿逕送上級法院」。告訴人或被害人對於本判決如有不服，請書
具不服之理由狀，請求檢察官上訴者，其上訴期間之計算係以檢
察官收受判決正本之日期為準。
中　　華　　民　　國　　111 　年　　6 　　月　　30　　日
                                    書記官  邱仲騏
得於20日內上訴。
附錄論罪科刑法條：
刑法第201條第1項
意圖供行使之用，而偽造、變造公債票、公司股票或其他有價證
券者，處3年以上10年以下有期徒刑，得併科9萬元以下罰金。
刑法第216條
行使第210條至第215條之文書者，依偽造、變造文書或登載不實
事項或使登載不實事項之規定處斷。
刑法第210條
偽造、變造私文書，足以生損害於公眾或他人者，處5 年以下有
期徒刑。
刑法第220條第1項
在紙上或物品上之文字、符號、圖畫、照像，依習慣或特約，足
以為表示其用意之證明者，關於本章及本章以外各罪，以文書論
。
刑法第335條第1項
意圖為自己或第三人不法之所有，而侵占自己持有他人之物者，
處5年以下有期徒刑、拘役或科或併科3萬元以下罰金。
刑法第339條第1項
意圖為自己或第三人不法之所有，以詐術使人將本人或第三人之
物交付者，處5年以下有期徒刑、拘役或科或併科50萬元以下罰
金。
附表一：
編號 所涉犯罪事實 （遭冒名/冒標者） 所犯法條 主文罪名及宣告刑暨沒收 1 事實一㈠ 刑法第335條第1項之侵占罪 李芯慧犯侵占罪，處有期徒刑柒月。 2 事實一㈡之附表二編號1 （江韋明） 刑法第216條、第220條、第210條之行使偽造準私文書罪（行使標單部分），刑法第201條第1項之偽造有價證券罪，及刑法第339條第1項之詐欺取財罪。 李芯慧犯偽造有價證券罪，處有期徒刑壹年陸月，附表三編號1至4所示之本票4張均沒收。  3 事實一㈡之附表二編號2 （徐家維） 刑法第216條、第220條、第210條之行使偽造準私文書罪（行使標單部分），刑法第201條第1項之偽造有價證券罪，及刑法第339條第1項之詐欺取財罪。 李芯慧犯偽造有價證券罪，處有期徒刑壹年陸月，附表三編號5至8所示之本票4張均沒收。 4 事實一㈡之附表二編號3 （謝曜丞） 刑法第216條、第220條、第210條之行使偽造準私文書罪（行使標單部分），刑法第201條第1項之偽造有價證券罪，及刑法第339條第1項之詐欺取財罪。 李芯慧犯偽造有價證券罪，處有期徒刑壹年陸月，附表三編號9至12所示之本票4張均沒收。 5 事實一㈡之附表二編號4 （楊穎慧） 刑法第216條、第220條、第210條之行使偽造準私文書罪（行使標單部分），刑法第201條第1項之偽造有價證券罪，及刑法第339條第1項之詐欺取財罪。 李芯慧犯偽造有價證券罪，處有期徒刑壹年陸月，附表三編號13至18所示之本票6張均沒收。 6 事實一㈡之附表二編號5 （林麗秋） 刑法第216條、第220條、第210條之行使偽造準私文書罪（行使標單部分），刑法第201條第1項之偽造有價證券罪，及刑法第339條第1項之詐欺取財罪。 李芯慧犯偽造有價證券罪，處有期徒刑壹年陸月，附表三編號19至21所示之本票4張均沒收。 7 事實一㈡之附表二編號6 （潘世娥） 刑法第216條、第220條、第210條之行使偽造準私文書罪（行使標單部分），刑法第201條第1項之偽造有價證券罪，及刑法第339條第1項之詐欺取財罪。 李芯慧犯偽造有價證券罪，處有期徒刑壹年陸月，附表三編號22至26所示之本票5張均沒收。 8 事實一㈢即附表二編號7 （潘瑞芳） 刑法第216條、第220條、第210條之行使偽造準私文書罪（行使標單部分），刑法第201條第1項之偽造有價證券罪，及刑法第339條第1項之詐欺取財罪。 李芯慧犯偽造有價證券罪，處有期徒刑壹年陸月，附表三編號27至31所示之本票5張均沒收。 9 事實一㈣ 刑法第339條第1項之詐欺取財罪 李芯慧犯詐欺取財罪，處有期徒刑柒月。 10 事實一㈤ 刑法第339條第1項之詐欺取財罪 李芯慧犯詐欺取財罪，處有期徒刑柒月。 
附表二：
編號 遭冒標會員姓名 遭冒標時間 標息金額 實際活會會數 詐得金額 1 江韋明（標單載為「江瑋明」） 105年2月25日 1,000元 31-7-1 =23 92,000元【（5,000-0000）*23=92,400】 2 徐家維（標單載為「徐家緯」） 105年3月10日 800元 31-7-2=22 92,400元【(5,000-800)*22=92,400】 3 謝曜丞 105年4月10日 1,000元 31-7-3=21 84,000元【(5,000-1,000)*21=84,000】 4 楊穎慧 105年8月10日 800元 31-12-4=15 63,000元【(5,000-800)*15=63,000】 5 林麗秋 105年10月25日 1,000元 31-15-5=11 44,000元【(5,000-1,000)*11=44,000】 6 潘世娥（標單第28號） 106年1月10日（標單上載之「潘俊宏」為潘世娥誤載） 1,000元 31-18-6=7 24,500元【(5,000-1,000)*7=28,000】 7 潘瑞芳 106年1月15日 2,800元 22-10-1=11 79,200元【（10,000-2,800）*11=79,200】 備註：①實際活會人數計算公式：總會數-已標數（含會首）-冒名人數②詐得金額=（會金-標息）*活會人數      
附表三：
編號 票據號碼 發票人 發票日 票面金額 偽造署押印文 1 CH392528 江瑋明 105年2月25日 5,000元 發票人欄偽造「江瑋明」署名、指印各1枚。 2 CH392529 江瑋明 105年2月25日 5,000元 發票人欄偽造「江瑋明」署名、指印各1枚。 3 CH392532 江瑋明 105年2月25日 5,000元 發票人欄偽造「江瑋明」署名、指印各1枚。 4 CH392533 江瑋明 105年2月25日 5,000元 發票人欄偽造「江瑋明」署名、指印各1枚。 5 CH392597 徐家維 105年3月10日 5,000元 發票人欄偽造「徐家維」署名、指印各1枚。 6 CH392598 徐家維 105年3月10日 5,000元 發票人欄偽造「徐家維」署名、指印各1枚。 7 CH392572 徐家維 105年3月10日 5,000元 發票人欄偽造「徐家維」署名、指印各1枚。 8 CH392551 徐家維 105年3月10日 5,000元 發票人欄偽造「徐家維」署名、指印各1枚。 9 CH325510 謝曜丞 105年4月10日 5,000元 發票人欄偽造「謝曜丞」署名、指印各1枚。 10 CH325511 謝曜丞 105年4月10日 5,000元 發票人欄偽造「謝曜丞」署名、指印各1枚。 11 CH325512 謝曜丞 105年4月10日 5,000元 發票人欄偽造「謝曜丞」署名、指印各1枚。 12 CH325513 謝曜丞 105年4月10日 5,000元 發票人欄偽造「謝曜丞」署名、指印各1枚。 13 CH696411 楊穎慧 105年8月10日 5,000元 發票人欄偽造「楊穎慧」署名、指印各1枚。 14 CH696412 楊穎慧 105年8月10日 5,000元 發票人欄偽造「楊穎慧」署名、指印各1枚。 15 CH696401 楊穎慧 105年8月10日 5,000元 發票人欄偽造「楊穎慧」署名、指印各1枚。 16 CH696402 楊穎慧 105年8月10日 5,000元 發票人欄偽造「楊穎慧」署名、指印各1枚。 17 CH696403 楊穎慧 105年8月10日 5,000元 發票人欄偽造「楊穎慧」署名、指印各1枚。 18 CH696409 楊穎慧 105年8月10日 5,000元 發票人欄偽造「楊穎慧」署名、指印各1枚。 19 CH589968 林麗秋 105年10月25日 5,000元 發票人欄偽造「林麗秋」署名、指印各1枚。 20 CH589969 林麗秋 105年10月25日 5,000元 發票人欄偽造「林麗秋」署名、指印各1枚。 21 CH589972 林麗秋 105年10月25日 5,000元 發票人欄偽造「林麗秋」署名、指印各1枚。 22 CH283492 潘世娥 106年1月10日 5,000元 發票人欄偽造「潘世娥」署名、指印各1枚。 23 CH283491 潘世娥 106年1月10日 5,000元 發票人欄偽造「潘世娥」署名、指印各1枚。 24 CH283486 潘世娥 106年1月10日 5,000元 發票人欄偽造「潘世娥」署名、指印各1枚。 25 CH283487 潘世娥 106年1月10日 5,000元 發票人欄偽造「潘世娥」署名、指印各1枚。 26 CH283488 潘世娥 106年1月10日 5,000元 發票人欄偽造「潘世娥」署名、指印各1枚。 27 CH283470 潘瑞芳 106年1月15日 1萬元 發票人欄偽造「潘瑞芳」署名、印文各1枚。 28 CH283469 潘瑞芳 106年1月15日 1萬元 發票人欄偽造「潘瑞芳」署名、印文各1枚。 29 CH283465 潘瑞芳 106年1月15日 1萬元 發票人欄偽造「潘瑞芳」署名、印文各1枚。 30 CH283466 潘瑞芳 106年1月15日 1萬元 發票人欄偽造「潘瑞芳」署名、印文各1枚。 31 CH283467 潘瑞芳 106年1月15日 1萬元 發票人欄偽造「潘瑞芳」署名、印文各1枚。 
附表四：
編號 證據名稱 證據出處 1 被告李芯慧於偵查及本院審理中之自白 ①107年12月20日調查筆錄（偵緝一P13-15） ②107年12月20日訊問筆錄（偵緝一P31-39） ③108年1月24日詢問筆錄（交查五P4-6背） ④108年9月17日詢問筆錄（交查六P50-52） ⑤109年1月8日訊問筆錄（偵緝一P69-75） ⑥109年10月6日訊問筆錄（偵緝一P275-285） ⑦109年12月8日訊問筆錄（追他P29-33） ⑧109年12月31日準備程序筆錄（143號訴字卷P103-111） ⑨110年9月2日準備程序筆錄（143號訴字卷P159-164＝44號訴字卷P53-57） ⑩111年6月16日審判筆錄（143號訴字卷P447-475＝44號訴字卷P211-239） 2 證人即告訴人洪麗萍於警詢及偵查中之證述 ①106年2月15日調查筆錄（警P10-12） ②106年1月25日詢問筆錄（第一次）（他一   P9-11） ③106年1月25日詢問筆錄（第二次）（他一   P14-15） ④106年3月2日詢問筆錄（交查一P9-13） ⑤108年2月14日詢問筆錄（交查五P9-10） ⑥108年7月16日詢問筆錄（交查六P13-14） ⑦106年6月30日訊問筆錄（偵一P7-8） ⑧109年5月11日訊問筆錄（第1次）（偵緝   一P83-89） ⑨109年5月11日訊問筆錄（第2次）（偵緝   一P105-109） ⑩109年5月18日訊問筆錄（偵緝一P155-16   3） 3 證人即告訴人黃桂美於偵查中之證述 ①109年5月11日訊問筆錄（偵緝一P83-89） 4 證人即告訴人江玫虹於警詢及偵查中之證述 ①106年2月3日調查筆錄（警P1-3） ②106年2月8日調查筆錄（警P4-6） ③106年6月30日訊問筆錄（偵一P7-8） ④109年5月11日訊問筆錄（偵緝一P83-89） 5 證人即告訴人邱淑麗於偵查中之證述 ①106年1月25日詢問筆錄（他一P9-11） ②106年3月2日詢問筆錄（交查一P9-13） ③108年7月16日詢問筆錄（交查六P13-14） ④109年5月18日訊問筆錄（偵緝一P155-16   3） 6 證人即告訴人邱丹綉於偵查中之證述 ①106年1月25日詢問筆錄（他一P9-11） ②106年3月2日詢問筆錄（交查一P9-13） ③109年5月18日訊問筆錄（偵緝一P155-16   3） 7 證人即告訴人楊穎慧於偵查中之證述 ①106年2月20日詢問筆錄（他三P4-5） 8 證人即告訴人楊嘉翎於偵查中之證述 ①106年1月25日詢問筆錄（第一次）（他一   P9-11） ②106年1月25日詢問筆錄（第二次）（他一   P29-31） 9 證人即被害人林麗秋於偵查中之證述 ①108年9月16日詢問筆錄（交查六P47） 10 證人即告訴人李芳珠於偵查中之證述 ①109年5月18日訊問筆錄（偵緝一P155-16   3） 11 證人即告訴人潘世娥於偵查中之證述 ①106年1月25日詢問筆錄（他一P20-21） ②106年3月2日詢問筆錄（交查一P9-13） ③108年1月24日詢問筆錄（交查五P6背） 12 證人即被害人謝曜丞於偵查中之證述 ①109年5月18日訊問筆錄（偵緝一P187-19   1） 13 證人即告訴人潘瑞芳於偵查中之證述 ①106年2月17詢問筆錄（他二P2-3） ②108年2月14日詢問筆錄（交查五P9-10） 14 證人即告訴人吳美珠於警詢及偵查中之證述 ①106年2月3日調查筆錄（警P7-9） ②106年1月25日詢問筆錄（第二次）（他一   P29-31） ③106年3月2日詢問筆錄（交查一P17-20） 15 證人即告訴人劉錦鶴於偵查中之證述 ①106年1月25日詢問筆錄（第一次）（他一   P29-31） ②106年1月25日詢問筆錄（第二次）（他一   P34） ③106年3月2日詢問筆錄（交查一P17-20） 16 證人即告訴人林秀真之告訴代理人王惠子於偵查中之證述 ①106年1月25日詢問筆錄（第一次）（他一   P20-21） ②106年1月25日詢問筆錄（第二次（他一P2   9-31）） 17 證人江韋明、李坪蘭於偵查中之證述 ①江韋明109年12月24日訊問筆錄（追他P43-47） ②李坪蘭109年12月24日訊問筆錄（追他P43-47） 18 興國里互助會名單（告訴人洪麗萍提出）CRIF（一）（3/20） ①警P17（＝他一P13＝交查六P54） 19 伍仟元互助會名單（告訴人潘世娥提出） ①他一P8（＝他三P3＝他四P3） 20 壹萬元互助會名單（告訴人楊嘉翎提出） ①（警P18） ②他一P27 ③（交查一P31） 21 【阿鶴】互助會名單（告訴人劉錦鶴提出） ①他一P33 22 互助會會簿（告訴代理人王惠子提出） ①他一P18-19>交查一P26-28 23 證人 ①「徐家維」 ②「謝曜丞」 ③「楊穎慧」 ④「林麗秋」 ⑤「潘世娥」名義之本票共22張 ①徐家維 ⑴105年3月10日-CH392551（他四P16＝偵緝   一P227） ⑵105年3月10日-CH392572（偵緝一P175＝   偵緝一P227） ⑶105年3月10日-CH392597（偵緝一P209） ⑷105年3月10日-CH392598（偵緝一P209） ②謝曜丞 ⑴105年4月10日-CH325512（偵緝一P181＝   偵緝一P235） ⑵105年4月10日-CH325513（偵緝一P181＝   偵緝一P235） ⑶105年4月10日-CH325510（偵緝一P215） ⑷105年4月10日-CH325511（偵緝一P215） ③楊穎慧 ⑴105年8月10日-CH696411（他一P7＝交查   一P33＝偵緝一P221） ⑵105年8月10日-CH696403（他三P2） ⑶105年8月10日-CH696412（交查一P33＝偵   緝一P221） ⑷105年8月10日-CH696409（交查一P37） ⑸105年8月10日-CH696401（偵緝一P237） ⑹105年8月10日-CH696402（偵緝一P237） ④林麗秋 ⑴105年10月25日-CH589968（他三P2＝偵緝   一P175＝偵緝一P205） ⑵105年10月25日-CH589969（偵緝一P173＝   偵緝一P231） ⑶105年10日25日-CH589972（偵緝一P173＝   偵緝一P205＝偵緝一P231） ⑤潘世娥 ⑴106年1月10日-CH283488（他一P7＝交查   一P34） ⑵106年1月10日-CH283487（交查一P34） ⑶106年1月10日-CH283486（交查一P37） ⑷106年1月10日-CH283492（偵緝一P177＝   偵緝一P229） ⑸106年1月10日-CH283491（偵緝一P177） 24 證人「潘瑞芳」名義之本票共5張 ①106年1月15日-CH283467（他一P28＝交查   一P24） ②106年1月15日-CH283470（交查一P23） ③106年1月15日-CH283469（交查一P23） ④106年1月15日-CH283465（交查一P24） ⑤106年1月15日-CH283466（交查一P24） 25 發票人為被告、發票日為105年6月5日之面額10,000元本票1張（票據號碼：CH162608） ①他一P33背面 26 ①銀行回應明細資料 ②有限責任花蓮第二信   用合作社花二信發字   第0000000號函暨查詢   單 ③國泰世華商業銀行存   匯作業管理部國世存   匯作業字第000000000   3號函暨附件 ④彰化商業銀行台東分   行彰台東字第0000000   號函暨開戶資料及交   易明細 ⑤臺灣中小企業銀行台   東分行108台東字第42   4號函 ⑥中華郵政股份有限公   司臺東郵局東營字第1 &ZZZZ; 000000000號函暨開戶   資料及交易明細、 ⑦有限責任花蓮第一信   用合作社花一信總字   第0000000000號函暨   開戶資料及交易明細 ⑧合作金庫商業銀行臺   東分行合金東存字第1 &ZZZZ; 000000000號函 ①交查六P16、偵一P14 ②交查六P18-19    ③交查六P20-22    ④交查六P23-26    ⑤交查六P27   ⑥交查六P29-31    ⑦交查六P32-35    ⑧交查六P36 27 被告之所得年度104年至108年度稅務電子閘門財產所得調件明細表 104-105年度（交查六P4-5＝偵緝一P121-128）106-108年度（偵緝一P129-139） 28 李芳珠、徐家維106年6月12日刑事告訴狀1份 ①他四卷P1-16 29 證人「江瑋明」名義之本票共4張 ①105年2月25日-NO.392532（偵緝一P179＝偵緝一P233） ②105年2月25日-NNO.392533（偵緝一P179＝偵緝一P233） ③105年2月25日-NO.392528（偵緝一P211） ④105年2月25日-NO.392529（偵緝一P211）